臺灣臺中地方法院刑事判決　　　　　　　95年度訴字第3517號
公　訴　人　臺灣臺中地方法院檢察署檢察官
被　　　告　己○○
指定辯護人　本院公設辯護人　戊○○
上列被告因準強盜案件，經檢察官提起公訴（95年度偵字第2539
6號），本院判決如下：
    主    文
己○○逾越牆垣及安全設備於夜間侵入住宅竊盜，因脫免逮捕，
而當場施以強暴，累犯，處有期刑柒年貳月。
    犯罪事實
一、己○○前於民國九十三年間因竊盜罪，經臺灣高雄地方法院
    於九十三年四月九日判處有期徒刑三月確定，經送監執行，
    於九十三年十月十六日縮刑期滿執行完畢。復於九十四年間
    因竊盜罪，經本院於九十五年一月二日判處有期徒刑九月確
    定，經送監執行，於九十五年六月二十五日執行完畢。詎仍
    不知悔改，意圖為自己不法之所有，於九十五年十一月八日
    凌晨四時許，於夜間翻越臺中市西屯區○○○街四六之一號
    乙○○、甲○○夫妻住處後方矮牆進入屋後防火巷，再以放
    置現場之木梯進入該址浴室窗戶之安全設備進入屋內，徒手
    竊取甲○○所有之皮包一只（內有國民身分證、健保卡、現
    金卡、聯名卡各一張、汽機車駕行照、信用卡各二張及現金
    一千二百元），而於夜間侵入住宅逾越牆垣及安全設備竊盜
    ，嗣打開後門先至臺中市○○區○○路二段四九巷二八號前
    ，檢視竊得皮包清點財物後，因認所得太少，旋將皮包內之
    國民身分證、現金卡、聯名卡、信用卡及現金一千二百元藏
    放在身上口袋內，其餘物品隨手將皮包丟棄在上址路旁，並
    接續再度返回上址翻越矮牆後進入防火巷打開後門進入屋內
    二樓主臥室搜尋財物行竊之際，旋為甲○○發覺驚叫，己○○遂自二樓往一樓方向逃逸，經乙○○自二樓追躡至一樓欲
    逮捕己○○，乙○○之兄丙○○聞聲亦自隔鄰前來欲協助逮
    捕己○○，詎己○○為脫免逮捕，在上址一樓，徒手毆打乙○○，並因雙方扭打中推倒門旁置物架，致置物架橫欄脫落
    ，己○○遂持置物架橫欄揮打乙○○及丙○○，當場施以強
    暴，致乙○○因而受有肢體多處挫傷、擦傷等傷害，丙○○
    因而受有右手臂擦及左拇指疼痛等傷害（傷害部分均未據告
    訴），嗣於同日凌晨五時二分許，經警據報前往處理查獲，
    並在臺中市○○區○○路二段四九巷二八號旁尋獲上開己○○丟棄之皮包（內有甲○○健保卡、汽機車行照、駕照各一
    張等物）。
二、案經臺中市警察局第六分局報告臺灣臺中地方法院檢察署檢
    察官偵查起訴。
     理    由
一、訊據被告己○○固坦承於夜間翻越矮牆進入防火巷以木梯進
    入臺中市西屯區○○○街四六之一號浴室至屋內行竊皮包一
    只（內有國民身分證、健保卡、現金卡、聯名卡各一張、汽
    機車駕行照、信用卡各二張及現金一千二百元）後，經檢視
    其內財物復再行翻越矮牆打開後門再進入上址，嗣為屋主發
    覺之事實，惟矢口否認有何為脫免逮捕而施以強暴之事實，
    辯稱：九十五年十一月八日凌晨四許進入臺中市西屯區○○○街四六之一號屋內竊取皮包，裡面有身分證、健保卡、現
    金卡、聯名卡、汽車駕照行照、信用卡及現金一千二百元，
    得手後有先離開，皮包丟棄在路邊，現金及卡片放在身上，
    再回到上址屋內，原本是要偷，但是後來反悔，想要回頭走
    出門，就被女屋主發現，叫了一聲：「有人」，其嚇到就趕
    快從二樓主臥室開始跑，往樓梯要跑到一樓，想要從樓梯走
    出門往後門離開，男屋主要抓其時從樓梯間跟著其一起摔下
    來，跌到樓下時男屋主拉住不讓其走，其要衝出去就被抓住
    了，其沒有掙脫，也沒有掙扎，就隨便對方，其不知道是否
    有另外一個人，因為眼睛有胡椒粉，其不知道是何人對其灑
    胡椒粉，且其因勾到置物架倒下，其沒有準強盜，只有竊盜
    云云。經查：被告於上開時、地於夜間翻越矮牆進入防火巷
    以木梯從臺中市西屯區○○○街四六之一號浴室窗戶進入屋
    內行竊皮包一只（內有國民身分證、健保卡、現金卡、聯名
    卡各一張、汽機車駕行照、信用卡各二張及現金一千二百元
    ）後，經檢視其內財物復再行翻越矮牆打開後門再進入上址
    ，嗣為屋主發覺等情，業據被告供認不諱，核與證人即被害
    人甲○○指證情節相符，並有現場圖一份、上址後方及防火
    巷照片五幀、屋內房間照片二幀、失竊信用卡及證件之照片
    一幀、皮包照片一幀、贓物認領保管單二份在卷可參。被告
    雖辯以其第二次進入屋內原欲離去，遭屋主查覺拉住，其並
    無掙扎反抗，而無無強暴之情事云云，然被告遭證人甲○○
    查覺呼叫後，經證人乙○○自二樓房間起追捕，下樓後二人
    扭打，證人丙○○前來協助追捕，被告並持屋內鐵架毆擊證
    人乙○○、丙○○之事實，業據證人甲○○、乙○○、丙○○證述明確。證人甲○○證稱：九十五年十一月八日凌晨當
    時其在二樓臥室睡覺，眼睛張開發現有一個人影，就大叫有
    人，證人乙○○醒來也看到一個人影，所以就一起追，證人
    乙○○在前，其在後，走出臥室往樓梯走，下樓過程中被告
    摔倒，證人乙○○就抓住被告，問被告為何會進來，被告沒
    有說話，證人乙○○質問為何要進來偷東西，於是被告就反
    擊，兩人就扭打在一起，其大伯即證人丙○○住隔壁間，聽
    到聲音就跑過來，看到證人乙○○與被告扭打在一起，客廳
    一樓大門旁邊有一個鐵架，結果被告的手去拉鐵架，造成鐵
    架翻倒，所以我證人乙○○、丙○○才會受傷。鐵架有應該
    有掉下來，當時很混亂，其只有看到扭打在一起，鐵架倒在
    地上，而證人乙○○抓住被告，被告用右手打證人乙○○的
    頭，其很清楚的看到，是被告要掙脫逃跑，掙脫過程中右手
    伸出來，就從證人乙○○頭部揮打，是打到頭部後腦。被告
    與證人乙○○扭打過程中動作很多，被告一直要掙脫，其看
    到時候被告就是要掙脫有扭打，印象比較深刻是有伸手打證
    人乙○○後腦一拳，很用力所以有印象，證人邱坤藤有看到
    ，所以過來一起幫忙抓，當時被告拉到鐵架，鐵架倒下來，
    被告要拉鐵架過來的時候，證人丙○○有去擋鐵架，詳細情
    形其已沒有印象等語。證人乙○○證稱：當天其在二樓房間
    睡覺，聽到證人甲○○尖叫，因為當時房間沒有開燈，其起
    來看到一個黑影，所以就往樓下追，後來被告跌倒，接著往
    客廳方向跑，跑的時候在一樓門邊有鐵架，其叫被告不要跑
    ，被告打其一拳，接著雙方就扭打，有打到地上，嗣其兄即
    證人丙○○進來，被告將旁邊的鐵架拿起來就要摔其，被告
    揮拳打其時，其從側面抱住被告，是抓住被告的身體，其沒
    有抓住被告的手，被告用右手拿鐵架，鐵架就倒了，鐵架是
    組裝而成的，被告拿取之處即與鐵架分離，是鐵架上的橫桿
    ，被告拿橫桿攻擊其，其用左手去擋，該鐵架是組裝的，被
    告是拿鐵架零件揮打，證人丙○○站在旁邊，要擋的時候也
    有被被告打到等語。證人丙○○證稱：其聽到隔壁聲音很大
    ，起身查看，以為其弟（即證人乙○○）與弟妹（即證人甲○○）吵架，證人甲○○開門讓其進去，看到其弟和被告扭
    打在一起，其表示偷人家的東西不要這樣，但是被告還打其
    弟的後腦及背，其要去拉，被告要拿鐵架打其弟，其用手去
    擋所以手受傷，被告是打證人乙○○的後腦及肩膀，還要拿
    鐵架打渠等，後來才將被告壓住，警察就來了等語。證人乙○○、甲○○、丙○○證述事發經過細節雖稍有出入，惟深
    夜寤寐間住處遭竊驚醒，事發突然，證人記憶或有不清之處
    ，尚屬事理之常，且就被告確有徒手揮拳毆擊證人乙○○一
    節，證人乙○○、甲○○、丙○○證述一致，而被告持置物
    架橫欄攻擊證人乙○○、丙○○一節，證人乙○○、丙○○
    二人證述相符。此外，並有證人乙○○之診斷證明書一份在
    卷可憑，而現場有置物架（即證人乙○○、甲○○、丙○○
    所稱之鐵），且有零件橫欄脫落一節，有照片二幀可參。足
    徵被告確有再度返回屋內接續行竊之際為證人甲○○查悉，
    並遭證人乙○○、丙○○追捕，被告確有徒手毆打證人乙○○及以置物架掉落橫欄毆擊證人乙○○、丙○○之事實。被
    告辯以其並未掙扎反抗云云，顯係卸責之詞，不足採信。本
    件事證明確，被告犯行洵堪認定，應予依法論科。
二、按刑法第三百二十九條所謂當場，不以實施竊盜搶奪者尚未
    離去現場為限，即已離去盜所而尚在他人跟蹤追躡中者，仍
　  不失為當場；所謂施強暴或脅迫，只須有此行為即足，並不
　  以致使被害人不能抗拒為必要，此與強盜罪係以強暴、脅迫
　　等手段，致使被害人不能抗拒為構成要件者不同；且按拉扯
　　、扭打，即係當場強暴行為之實施，有最高法院二十八年上
　　字第一九八四號判例、最高法院九十一年度臺上字三七四六
    號、八十六年度臺上字第三二八○號、八十九年度臺上字第
    二五六四號判決要旨足資參照。另按刑法準強盜罪，係以竊
    盜或搶奪為前提，在脫免逮捕之情形，其竊盜或搶奪既遂者
    ，即以強盜既遂論，亦有最高法院六十八年臺上字第二七七
    二號判例意旨可參。再刑法第三百三十條之強盜罪，不僅指
    自始犯同法第三百二十八條之強盜罪而言，即同法第三百二
    十九條之準強盜罪，亦包括之，故犯準強盜罪而有該法第三
    百二十一條第一項各款情形之一，自應依第三百三十條論處
    。核被告所為係犯刑法第三百二十九條準強盜罪而有同法第
　　三百二十一條第一項第一、二款之情形，應論以刑法第三百
    三十條第一項之加重準強盜罪（最高法院著有四十二年臺上
    字第五二三號判例意旨可參）。另公訴人就被告前開加重準
    強盜犯行，原起訴被告係犯刑法第三百二十九條準強盜罪，
    嗣於經公訴檢察官當庭更正起訴法條為刑法第三百三十條第
    一項之加重準強盜罪，是本院自無庸變更起訴法條。又被告
    竊盜得手後，離去後檢視皮包發覺所得不多，遂再返回上址
    行竊為屋主發覺等情，業據被告供明，其二度進入屋內行竊
    ，係基於同一竊盜之犯意，為完成同一竊盜之目的，而於密
    接時間內利用同一犯罪機會接續為之，為接續犯，為實質上
    之一罪，其再度進入屋內行竊雖未得手，惟其第一次行竊業
    已將皮包及其內物品置於自己實力支配之下，其竊盜行為自
    屬既遂。另被告前於九十三年間因竊盜罪，經臺灣高雄地方
    法院於九十三年四月九日判處有期徒刑三月確定，經送監執
    行，於九十三年十月十六日縮刑期滿執行完畢。復於九十四
    年間因竊盜罪，經本院於九十五年一月二日判處有期徒刑九
    月確定，經送監執行，於九十五年六月二十五日執行完畢等
    情，有臺灣高等法院被告前案紀錄表及刑案資料查註紀錄表
    附卷可稽，被告前受有期徒刑執行完畢，五年以內故意再犯
    本件有期徒刑以上之罪，為累犯，依刑法第四十七條第一項
    規定加重其刑。爰審酌被告盜取他人財物，並為脫免逮捕而
    對他人施以強暴行為，對社會治安影響甚鉅，惟竊得財物均
    已追回，暨考其犯罪動機、目的、手段、被害人所受之傷勢
    與損害，及被告犯後否認犯行，態度欠佳等一切情狀，量處
    如主文所示之刑，以示懲儆。
據上論斷，應依刑事訴訟法第二百九十九條第一項前段，刑法第
三百三十條第一項、第四十七條第一項，判決如主文。
本案經檢察官丁○○到庭執行職務
中　　華　　民　　國　　96　　年　　2 　　月　　7 　　日
                  刑事第十四庭  審判長法  官  陳  葳
                                      法  官  洪堯讚
                                      法  官  林世民
上正本證明與原本無異。
如不服本判決，應於收受本判決後十日內向本院提出上訴書狀，
其未敘述上訴理由者，並得於提起上訴後十日內向本院補提理由
書狀（均須按他造當事人之人數附繕本）「切勿逕送上級法院」
。
                                      書記官  張雅如
中　　華　　民　　國　　96　　年　　2 　　月　　9 　　日
附錄法條：
刑法第三百二十一條：
犯竊盜罪而有左列情形之一者，處六月以上、五年以下有期徒刑
：
一　於夜間侵入住宅或有人居住之建築物、船艦或隱匿其內而犯
    之者。
二　毀越門扇、牆垣或其他安全設備而犯之者。
三　攜帶兇器而犯之者。
四　結夥三人以上而犯之者。
五　乘火災、水災或其他災害之際而犯之者。
六　在車站或埠頭而犯之者。
前項之未遂犯罰之。
刑法第三百二十九條：
竊盜或搶奪，因防護贓物、脫免逮捕或湮滅罪證，而當場施以強
暴脅迫者，以強盜論。
刑法第三百三十條：
犯強盜罪而有第三百二十一條第一項各款情形之一者，處七年以
上有期徒刑。
前項之未遂犯罰之。
